臺灣桃園地方法院民事判決　　　　　　　　　　　　　九十三年度訴字第二一三號
　　原　　　告　　鴻震工業股份有限公司
　　法定代理人　　乙○○
　　訴訟代理人　　陳鄭權律師
　　複　代理人　　潘麗茹律師
　　　　　　　　　甲○○
　　被　　　告　　丙○○
　　訴訟代理人　　鍾儀婷律師
右當事人間請求給付貨款事件，於民國九十三年七月八日言詞辯論終結，本院判決如
左：
    主    文
原告之訴駁回。
訴訟費用由原告負擔。
    事    實
壹、原告方面：
  一、聲明：被告應給付原告新臺幣（下同）五十四萬零三百八十九元，及自起訴狀
      繕本送達之翌日起至清償日止，按年利率百分之五計算之利息。
  二、陳述：
  　(一)緣被告自民國八十七年七月十四日起陸續向原告訂購ＰＶＣ塑膠粒，總計有六
      批，共計五十四萬零三百八十九元（內含百分之五之稅額），惟被告屢經催討
      而未付款，並經原告發函促請履行，被告竟否認欠款，爰依買賣關係請求被告
      給付如聲明所示之金額及遲延利息。
    (二)關於六筆貨款之說明：
    １、關於證物一之一估價單部分：
        被告向原告訂貨時，斯時原告公司剛成立不久，故借用「和穎工業股份有限
        公司」（以下簡稱和穎公司）之估價單而填寫，此由該估價單上經手人「吳
        美鳳」（現改名為吳宛琳）為原告公司之生管人員；及估價單上另一簽名者
        「童清斌」當時為原告公司管理部經理可證，況且該估價單亦經被告親筆簽
        收無誤，可證該批貨物確為被告所收受，及該批貨係被告向原告訂貨，而與
        「和穎工業有限公司」無涉。
    ２、關於證物一之二出貨單部分：
        此出貨單係被告「個人」向原告所訂購，客戶名稱之所以以「廖協理」表示
        ，係因被告為原告熟悉之客戶所為之便稱，如係被告所任職之公司「和達工
        業股份有限公司」（下稱臺灣和達公司）所訂購，原告當會載明為該公司所
        訂；且參諸出貨單上記載有「出大陸」等文字，該文字係因被告要求原告將
        該批貨物送至大陸交貨之意思，亦有被告親筆簽收。被告抗辯其係代理所任
        職之臺灣和達公司而於該出貨單上為簽收，並不實在。蓋臺灣和達公司與原
        告亦有生意往來，負責代表臺灣和達公司向原告訂貨之員工係於臺灣和達公
        司任職生管及採購部門之「李德富」先生，而非被告。被告向原告訂貨之部
        分，多係直接向原告之法定代理人「乙○○」洽訂，被告為卸責之故，將其
        個人訂貨之行為，全數推卸予第三人臺灣和達公司。況臺灣和達公司對原告
        亦負債高達七百六十七萬餘元，原告早已對臺灣和達公司聲請拍賣抵押物在
        案，如爭爭貨款係屬臺灣和達公司之債務，原告何不向臺灣和達公司請求併
        執行，反向被告請求？可見被告所辯顯不可採。
    ３、關於證物一之三、一之四、一之六出貨單部分：
      　此出貨單上之貨物係被告「個人」向原告公司訂購，原告公司職員吳美鳳亦
        依被告之指示出貨，雖此出貨單尚無被告之簽名，惟無礙於被告向原告公司
        訂貨、收貨之事實。
    ４、關於證物一之五發票部分：
        此亦係被告「個人」向原告所訂購，發票上所載「ＦＵＺＨＯＵ　ＹＩＤＥ
      　ＴＲＡＤＩＮＧ　ＣＯ., ＬＴＤ，億恆貿易有限公司）僅係被告要求指定
        原告送貨之地點，並非該公司向原告所訂購，亦有被告之親筆簽收，被告抗
        辯非其個人所買受，並不可採。又該紙發票係被告向原告訂購ＰＶＣ塑膠力
        二千公斤，並要求原告開立發票予億恆貿易有限公司。附註欄部分係被告要
        求原告將被告托運之鋁箔予以裁切，所產生之「分條加工費」及「運費」，
        均經被告親筆簽名，證明確係被告所訂購之貨物及承認應給付原告之分條加
        工費及運費。
    (三)關於八十九年七月三十一日原告匯款五千九百九十八元予被告乙事，應是原告
      曾委請被告代墊併櫃費用而償還予被告之費用。蓋原告原即與被告個人有生意
      上往來，該筆匯款記錄更可證明原告係與被告個人為買賣，而非其所任職之公
      司。至於何以斯時未主張與被告所積欠之貨款為抵銷，應係原告公司會計小姐
      疏未注意所致。然是否主張抵銷係原告之權利，被告自不得以原告未主張抵銷
      即抗辯系爭債權不存在。
    (四)雖原告向被告請求之貨款係在八十七年、八十八年間發生，惟原告就被告所積
      欠之貨款於每年度會計小姐記帳時，原告均有委請會記小姐向被告催討，最近
      一次催款係在九十二年間，被告亦承認有系爭貨款債務，僅係一再拖延，原告
      於九十三年二月間亦委請律師再為催告，惟被告竟完全否認積欠貨款之情事，
      原告始提起本訴。被告既有承認債務之事實，而有中斷消滅時效之適用，則原
      告之請求權並無罹於時效消滅之情事。
  三、證據：提出估價單影本一紙、出貨單影本四紙、發票影本一紙、請款單影本一
      紙、存證信函影本二份、和穎工業股份有限公司登記資料一份、本院九十年度
      拍字第一九六一號民事裁定影本一份為證，並聲請傳訊證人吳宛琳、簡子男、
      陳慧玲、李德富、乙○○。
貳、被告方面：
  一、聲明：駁回原告之訴。
  二、陳述：
    (一)關於原告請求六筆貨款所提出之六紙單據之抗辯：
    １、關於證物一之一估價單部分：
      　該紙估價單最上方（即出賣人）載明為「和穎公司」，而非原告「鴻震工業
        股份有限公司」，顯然出賣人係「和穎公司」，故原告逕以此估價單證明有
        出售貨物予被告之事實，顯屬無據。又原告雖對此辯稱係因方成立不久，而
        借用和穎公司之估價單以為填寫，惟依原告公司登記資料，其上明確記載原
        告係於八十六年十二月三十一日核准設立登記，迄該紙估價單所示日期八十
        七年七月十四日有半年之久，根本非如原告所言。再者，原告迄今仍無法就
        該「和穎公司」實為原告鴻震公司之事實舉證證明，故原告以此估價單證明
        有出售貨品予被告之事實，亦屬無據。
    ２、關於證物一之二出貨單部分：
        被告對該紙出貨單上被告之簽名並不爭執，惟被告非系爭貨品之買受人，被
        告係代理所任職之臺灣和達公司於該出貨單上為簽收。由被告檢呈之八十七
        、八十八年度所得扣繳憑單影本，可知被告於此二年度係任職於臺灣和達公
        司，職位為協理，負責代表公司處理與原告間之貨品買賣事宜。原告雖辯稱
        其在出貨單上，記載「廖協理」之字樣，係因被告為原告之熟客戶所為之便
        稱，惟倘若被告為原告熟悉之客戶，系爭貨品又為被告「個人」所訂購，則
        原告應在出貨單上填載被告之全名，表示係被告「個人」所購買。且原告從
        未給付被告個人任何銷貨發票。另依原告所提出之「丙○○先生請款單」，
        其右方「備註」欄甚至載明「運送至和達公司與其他貨品併櫃」等字樣，證
        明系爭貨品與和達公司有關，為和達公司所訂購，是以，本紙出貨單乃證明
        被告係代理所任職之臺灣和達公司於該出貨單上為簽收，被告非系爭貨品之
        買受人，原告之請求無理由。
    ３、關於證物一之三、一之四、一之六出貨單部分：
        此三紙出貨單被告並未見過，其上亦無被告之簽名，被告對此否認之。原告
        雖主張此三紙出貨單係其公司職員吳美鳳依被告指示出貨云云，被告否認之
        。再者，吳美鳳係擔任原告公司生產部門職員，倘被告真要訂貨，亦是對其
        銷售部門行之，自無可能直接向其生管部門訂貨，況被告亦非原告公司之主
        管，豈有可能直接對其「生管部門」下達送貨之指令？原告所辯不但無實質
        證據以資證明，亦與常理不符。
    ４、關於證物一之五發票部分：
        此發票所載客戶名稱（即買受人）為「ＦＵＺＨＯＵ　ＹＩＤＥ　ＴＲＡＤ
        ＩＮＧ　ＣＯ., ＬＴＤ」公司，而非被告個人，顯見訂貨之人並非被告個
        人。故其下方雖有被告之簽名，並不得據此認定被告為該貨品之買受人。
    (二)原告雖主張被告積欠上述系爭貨款，且不斷向被告催討云云，惟觀之被告於第
      一商業銀行活期儲蓄存款存摺影本，原告曾於八十九年七月三十一日匯款五千
      九百九十八元予被告，倘原告所言為真，依常理其直接可就應付予被告之款項
      主張抵銷，予以扣除，焉有可能再匯款予被告？由原告匯款予被告之行為，可
      證積欠系爭貨款之對象並非被告。
　　(三)退萬步言，倘鈞院仍認原告確有出售系爭貨物予被告，則原告請求被告給付貨
      款，自系爭貨款請求權得行使開始迄今已逾二年，被告自得主張時效抗辯。原
      告雖主張其請求權未罹於時效云云，惟原告僅曾於九十三年二月間發出一紙律
      師函，期間從未有任何向被告催討之動作，被告更無承認債務之行為，原告所
      述實為不實。
　三、證據：提出扣繳憑單影本二紙、原告公司登記資料乙紙、第一商業銀行活期儲
　　　蓄存款存摺影本乙紙為證。
    理　　由
一、原告起訴主張被告於八十七年七月十四日起至八十八年十一月二十五日期間陸續
    向原告訂購ＰＶＣ塑膠粒，總計有六批，共計五十四萬零三百八十九元（含百分
    之五之稅額），惟被告竟否認欠款，爰依買賣關係請求被告給付如聲明所示之金
    額及遲延利息。被告則以其並非前開貨物之訂購人，且若干原告所提出之出貨單
    其上並無其簽名，其未曾見過，並主張時效抗辯等語資為抗辯。
二、本件兩造協議簡化爭點如下：
  (一)被告是否有收到原告前述六批貨物？
  (二)本件六批貨物之買賣契約當事人是否為被告？
  (三)被告所為之時效抗辯是否有理由？
三、本院判斷：
  (一)被告是否有收到原告前述六批貨物？
  １、關於證物一之一估價單及一之二出貨單部分：
      被告自認系爭二紙估價單、出貨單上之簽名為其所親簽，簽名之意是代表和達
      公司收到貨之意的事實（見本院卷第五十八頁），故應認被告有收受前開二批
      貨物。
  ２、關於證物一之三、一之四、一之六出貨單部分：
      按當事人主張有利於己之事實者，就其事實有舉證之責任，民事訴訟法第二百
      七十七條前段定有明文。前開系爭三紙出貨單上並無被告之簽名，被告亦否認
      有收受該三紙出貨單之貨物，自應由原告就被告有收受此三批貨物之有利於己
      的事實負證明之責。茲查，原告聲請訊問之證人吳宛琳（在原告公司任職倉管
      ）證稱：證物一之三、一之四、一之六出貨單是叫貨運送到被告指定的地方，
      因為是叫貨運運送，故只有貨運的簽名而沒有客戶的簽收，因事隔太久無法證
      明等語，是依證人吳宛琳之證詞，並不足證此三批貨物有送由被告收受，則原
      告據以請求此三批貨款即屬無據，應予駁回。
  ３、關於證物一之五發票部分：
      經查此發票上有被告之簽名，且被告並不否認該簽名為其所為，惟辯稱：「因
      時間太久，我不確定是因為分條加工費等費用或是為了收到貨而簽，臺灣和達
      公司作汽車飾條須請其他廠商包括旭龍公司做分條加工，我可能是針對加工費
      的合理性作確認」等語（見本院卷第五十七頁）。觀諸被告在此發票上簽名之
      位置係在「分條加工費」、「運費」、及「貨款」之「合計總和計算式」下（
      三筆款項共計九萬四千八百二十五元），苟被告係「針對加工費的合理性作確
      認」，應不須就「分條加工費」（四千七百二十五元）外之「運費」（一百元
      ）、及「貨款」（九萬元）亦作確認。再參以，被告前述陳稱其簽名可能係為
      了確認分條加工費或可能係因「收到貨」二種情形，顯不否認其係因收受系爭
      貨物而簽名之可能性，再斟諸被告應非為確認「分條加工費」而簽名（理由已
      如前述），堪認原告主張被告有收受本筆貨物乙節，應屬可採。
  (二)本件貨物之買賣契約當事人是否為被告？被告所為之時效抗辯是否有理由？
  １、關於證物一之三、一之四、一之六出貨單部分，原告既未能舉證明被告有收受
      該三批貨物，則原告請求此三批貨款即屬無據（已如前述），爰就其餘三批貨
      款敘明之。
  ２、被告辯稱：伊原擔任和達公司之副總經理，其係因臺灣和達公司及和達公司上
      海廠（公司名稱為上海和達汽車配件有限公司，以下簡稱上海和達公司）之新
      產品開發之用料而訂貨（被告斯時在上海和達公司擔任總經理）乙節，除據原
      告之法定代理人乙○○陳稱：被告於八十六年至八十八年被和達公司「調派」
      大陸從事上海和達公司開設，八十九年正式經和達公司「公告」「調派」至福
      州台達（全名應為福州台達汽車配件有限公司，以下稱稱福州台達公司）等情
      外；依原告所提出之證物一之一估價單及一之二出貨單，其上客戶名稱均記載
      為被告於和達公司之職稱「廖協理」；另原告所提出之「丙○○先生請款單」
      其上就證物一之一、一之二等二批貨物亦均備註：「運送至『和達公司』與其
      他貨品併櫃」、就證物一之五部分則註明「外銷」；及證物一之二之出貨單上
      註明「出大陸」等文字，均可證明系爭貨物之訂購與和達公司在大陸之設廠有
      關。雖和達公司於大陸所設立之公司及工廠，與和達公司本身係不同之法人格
      ，惟縱認被告就系爭證物一之一、一之二、一之五等三筆貨物，並非係為臺灣
      和達公司之生產而訂貨，惟被告於八十六年至八十八間既係經臺灣和達公司「
      調派」至大陸上海廠任職，系爭證物一之一、一之二、一之五等三筆貨物（訂
      貨時間為八十七年七月十四日、同年八月十五日、八十八年四月十二日）衡情
      ，亦應認被告係本於和達公司在大陸上海所設之上海和達公司名義而訂貨，洵
      非係以被告「個人」名義訂貨，故本件貨款，原告應向上海和達公司請求貨款
      方屬合理。
  ３、按依民法第一百二十七條第一項第八款之規定：商人、製造人、手工業人所供
      給之商品及產物之代價，因二年間不行使而消滅。原告雖主張被告所積欠之前
      開貨款，原告之會計小姐每年度均向被告催討，最近一次催款係在九十二年間
      ，而被告亦承認有系爭貨款債務云云，惟此節為被告所否認，自應由原告舉證
      以實其說。經查，原告所聲請訊問之證人陳慧玲（任職原告公司會計小姐）雖
      證稱：伊係在「和達公司未結束前」打電話到「和達公司」（上述均應係指臺
      灣和達公司）向被告催款，至於最後一次催款是何時已忘記了等語（見本院卷
      第八十一頁）。惟被告於八十九年間經臺灣和達公司正式公告調派到福州台達
      公司既為原告法定代理人陳稱無訛，則會計陳慧玲自無可能於八十九年被告調
      派到福州台達公司後，仍打電話到「臺灣和達公司」向被告催款。又「臺灣和
      達公司」係在九十年間歇業乙節，亦據原告聲請訊問之證人李德富證述無訛（
      見本院九十三年七月八日言詞辯論筆錄），則會計陳慧玲自更無可能於九十年
      臺灣和達公司歇業之後，仍打電話到「臺灣和達公司」向被告催款，故原告主
      張其會計小姐最後一次向被告催款係在九十二年間，顯屬無稽。又原告主張被
      告有承認系爭貨款債務云云，迄本件言詞辯論終結時止，均未舉證以實其說，
      自無足採。再原告代理人乙○○陳稱：上述出貨單之貨款清償期係約定「貨送
      到後次月五日結帳，付款時間為六十至九十天」，則上述證物一之一、一之二
      等二筆貨物之收受貨物時間分別為「八十八年二月十四日」、「八十八年八月
      十日」，原告請求權可行使之時期應分別為八十八年六月及同年十二月；另上
      述證物一之五之發票開立時間為「八十八年四月十二日」，原告請求權可行使
      時期亦應係為八十八年年中，前開貨款請求權至遲應於九十年十二月時效屆滿
      ，縱依證人陳慧玲所述其於臺灣和達公司未結束（九十年間）前有打電話到和
      達公司向被告催款而中斷時效，惟原告並未於請求後六個月內起訴（註：本件
      原告迄至九十三年二月十七日方始起訴）視為不中斷（民法第一百三十條參照
      ），故退一步言，本件縱原告主張被告係以個人名義訂貨，惟原告之貨款請求
      權既已罹於時效，被告主張時效抗辯亦屬有理由，原告仍向被告請求給付系爭
      貨款即屬無據，應予駁回。
四、從而，原告本於買賣關係請求被告給付如聲明所示之金額及遲延利息為無理由，
    其訴應予駁回。
五、本件事證已明，兩造其餘主張陳述之方法，及未經援用之證據，均與本判決所為
    前開判斷不生影響，無庸逐一論述，附此敘明。
據上論結，本件原告之訴為無理由，依民事訴訟法第七十八條，判決如主文。
中　　　華　　　民　　　國　　九十三　　年　　　七　　　月　　二十二　　日
                                臺灣桃園地方法院民事第一庭
~B法　　　官　林曉芳
右為正本係照原本作成
如對本判決上訴，須於判決送達後廿日內向本院提出上訴狀
中　　　華　　　民　　　國　　九十三　　年　　　七　　　月　　二十二　　日
~B書　記　官　陳玲莉
